臺灣高等法院刑事判決               100年度上易字第1661號
上  訴  人
即  被  告  謝光宗
上列上訴人因違反毒品危害防制條例案件，不服臺灣臺北地方法
院100年度易字第936號，中華民國100年6月24日第一審判決（起
訴案號：臺灣臺北地方法院檢察署100年度毒偵字第338號），提
起上訴，本院判決如下：
    主  文
上訴駁回。
    理  由
一、依刑事訴訟法第350條、第361條、第362條、第367條規定，
    不服地方法院之第一審判決而上訴者，須提出上訴書狀，並
    應敘明具體理由，為上訴必備之程式；其所提出之書狀未敘
    述上訴理由，或僅曾以言詞陳述上訴理由者，均應於上訴期
    間屆滿後20日內補提理由書於第一審法院。第一審法院經形
    式審查，認逾期未補提上訴理由者，應定期間先命補正，逾
    期未補正者，為上訴不合法律上之程式，應以裁定駁回。倘
    已提出上訴理由，但所提非屬具體理由者，則由第二審法院
    以上訴不合法律上之程式，判決駁回。而所謂具體理由，必
    係依據卷內既有訴訟資料或提出新事證，指摘或表明第一審
    判決有何採證認事、用法或量刑等足以影響判決本旨之不當
    或違法，而構成應予撤銷之具體事由，始克當之（例如：依
    憑證據法則具體指出所採證據何以不具證據能力，或依憑卷
    證資料，明確指出所為證據證明力之判斷如何違背經驗、論
    理法則）；倘僅泛言原審判決認定事實錯誤、違背法令、量
    刑失之過重過輕微，而未依上揭意旨指出具體事由，或形式
    上雖已指出具體事由，然該事由縱使屬實，亦不足以認為原
    審判決有何不當或違法者（例如：對不具有調查必要性之證
    據，法院未依聲請調查亦未說明理由，或援用證據不當，但
    除去該證據仍應為同一事實之認定），皆難謂係具體理由，
    俾與第二審上訴制度旨在請求第二審法院撤銷、變更第一審
    不當或違法之判決，以實現個案救濟之立法目的相契合，並
    節制濫行上訴（最高法院97年度台上字第892號判決參照 ）
    。又觀諸刑事訴訟法第 361條修正之立法說明三，謂「原審
    法院對上訴書狀有無記載理由，應為形式上之審查，認有欠
    缺，且未據上訴人自行補正者，應定期間先命補正，爰於第
    三項後段明定。至上訴理由是否具體，係第二審法院審查範
    圍，不在命補正之列」，故修正後該規定所指應由第一審法
    院先命補正之「上訴書狀未敘述理由」，係指上訴書狀僅聲
    明對原審判決不服，就不服理由未為任何敘述，自形式上觀
    察，可認係未提出上訴理由之情形而言，若上訴書狀對不服
    之理由已有所敘述，僅敘述不具體者，究有別於「未敘述理
    由」，自不生應依該規定命補正之問題。同此旨趣，刑事訴
    訟法第 367條增列為不合法情形之「上訴書狀未敘述理由」
    者，亦應採相同解釋。又上訴書狀已敘述上訴理由，但所述
    不「具體」者，雖非「上訴書狀未敘述理由」一語涵攝之範
    圍，然既不符合「上訴書狀應敘述『具體』理由」之規定，
    仍屬上訴「不合法律上之程式」，且依上開立法說明，此類
    不合法，不在得補正之列，法院自毋庸命補正；而由第二審
    法院逕認上訴不合法，以判決駁回（最高法院97年度台上字
    第892號、第3599號、第3889號判決參照）。
二、經查，本件原判決依卷附之臺灣尖端先進生技醫藥股份有限
    公司之100年1月19日濫用藥物檢驗報告及臺灣臺北地方法院
    檢察署施用毒品犯保護管束人尿液檢體監管紀錄表等為據，
    認定被告確有施用第二級毒品安非他命之犯行，因而論處被
    告犯毒品危害防制條例第10條第2 項之施用第二級毒品罪，
    ，並審酌被告前經觀察、勒戒及強制戒治後，在多次經法院
    判處有期徒刑，猶未戒除施用毒品之惡習，其抗拒毒品之意
    志力顯然薄弱，暨其犯罪後矢口否認犯行，難稱有悔意之態
    度，目前無業，離婚，18歲之兒子，由被告父母照顧等一切
    情狀，量處有期徒刑5月，如易科罰金，以新臺幣1千元折算
    1 日等情，均已詳敘其所憑證據、認定理由及量刑依據，從
    形式上觀察並無任何採證認事、用法或量刑之不當或違法。
    被告不服原判決，於100年7月15日提起上訴，被告上訴意旨
    僅泛稱：假釋中報到採尿之日期已事先約定，伊不可能報到
    前幾天施用毒品再接受採尿，此與經驗及論理法則相違背，
    且採尿檢驗結果僅些微超過標準值，可能因在密閉空間吸入
    他人施用毒品之二手煙云云，惟查，原審就被告所辯稱：伊
    有可能是在不知情之狀況下，進入密閉式之空間，而吸入殘
    留在空氣中之毒品二手煙，而使尿液中之甲基安非他命微量
    超過標準值，伊絕無再施用毒品之行為等語，業已於原判決
    中說明其不採之理由謂：「按『有關數人共處一室於吸食煙
    毒及麻醉藥品者之旁，同時吸入該吸食者燃燒藥物所排除之
    氣體（俗稱二手煙）能否在尿液中被檢出煙毒或甲基安非他
    命反應？經查文獻上尚無此類研究報告；然按本局檢驗煙毒
    經驗研判，若非共處於密閉狹小之空間，並故意大量吸入該
    氣體，應不致於尿液中代謝出煙毒或甲基安非他命反應』，
    此有法務部調查局87年1 月5日（87）發技(一)字第861135 62
    號函示在案。參以安非他命因警方查緝甚嚴，其價格不低，
    一般通常施用之方式，係將甲基安非他命置入該吸食器內或
    錫箔紙上，點火燃燒後，直接以口、鼻就其管口或密接方式
    ，吸食其所產生之煙霧，其溢漏之煙霧甚少。即使以捲入香
    菸方式點火吸食，亦不可造成大量煙霧瀰漫，而使共處該密
    閉空間之被告，無意間吸入二手甲基安非他命煙霧，而遭檢
    驗出有甲基安非他命陽性反應之可能。」（見原判決第2 頁
    、第3 頁），且被告經觀護人通知前往採尿，再將其採集尿
    液檢體送請臺灣檢驗科技股份有限公司以酵素免疫分析法（
    EIA）初驗及以氣相層析質譜儀法（GC/MS）複驗檢驗結果，
    發現確呈安非他命類陽性反應，有臺灣檢驗科技股份有限公
    司100年1月19日所出具之濫用藥物檢驗報告、臺灣臺北地方
    法院檢察署施用毒品犯保護管束人尿液檢體監管紀錄表（第
    一聯）、（第三聯）及採尿人員應依下列程序採集受驗者之
    尿液程序確認單各1 紙在卷可稽（見偵查卷第2頁至第5頁）
    ，則被告上開所採集尿液檢體液送驗結果既有安非他命類之
    陽性反應，且該結果係以氣相層析質譜儀法進行確認，已足
    排除偽陽性反應之可能，顯見被告確曾施用第二級毒品安非
    他命。是被告上訴意旨再辯稱伊不可能報到前幾天施用毒品
    再接受採尿，此與經驗及論理法則相違背，且採尿檢驗結果
    僅些微超過標準值，可能因在密閉空間吸入他人施用毒品之
    二手煙等語，係重提原判決已審酌之事項，而就同一事實再
    為爭執，未明確指出原判決所為證據證明力之判斷如何違背
    經驗、論理法則，且未依據卷內訴訟資料或提出新事證，指
    摘或表明第一審判決有何足以影響判決本旨之不當或違法，
    而構成應予撤銷之具體事由，依前揭說明，本件上訴不合上
    訴之法定要件，應予駁回，並不經言詞辯論為之。
據上論斷，應依刑事訴訟法第367條前段、第372條，判決如主文
。
中    華    民    國   100    年    8     月    3     日
                  刑事第二庭審判長法  官  洪光燦
                                  法  官  林恆吉
                                  法  官  宋明蒼
以上正本證明與原本無異。
不得上訴。
                                  書記官  陳紀語
中    華    民    國   100    年    8     月    3     日